【裁判字號】    92,聲,259
【裁判日期】    920421
【裁判案由】    
【裁判全文】
臺灣板橋地方法院民事裁定  九十二年度聲字第二五九號
    聲  請  人
    即  債務人  甲○○
    相  對  人
    即  債權人  乙○○
右當事人間聲請發還擔保金事件，本院裁定如左：
    主      文
聲請人於本院八十四年度存字第二一二號一案所提存之擔保金新台幣伍佰萬元，經八
十七年度取字第一二０九號取回參佰萬元，其餘之新台幣貳佰萬元准予發還。
聲請程序費用由相對人負擔。
    理      由
一、按返還擔保金，如符合：(一)應供擔保之原因消滅者。(二)訴訟終結後，供擔保人證
    明已定二十日以上之期間，催告受擔保利益人行使權利而未行使者之要件，法院
    得以裁定返還擔保金，於民事訴訟法第一百零六條準用第一百零四條定有明文。
    所謂應供擔保之原因消滅者，在撤銷假扣押提供反擔保之場合，係指債權人無損
    害之發生，或債務人本案勝訴確定，或債務人已賠償債權人所生之損害，最高法
    院著有八十三年度台抗字第五三五號裁定可資參照。準此，於債務人聲請停止執
    行而供擔保之場合，亦應同此解釋。
二、本件聲請意旨略以：
（一）聲請人與相對人間拍賣抵押物強制執行事件，聲請人前依鈞院八十四年度聲字
      第五七號民事裁定，為停止鈞院八十三年民執公字第六一三二號 (後改分八十
      六年度執字第六一三二號) 強制執行事件，曾提供新臺幣伍佰萬元為擔保金，
      並以八十四年度存字第二一二號提存事件提存在案。嗣聲請人提起鈞院八十三
      年度訴字第一二三五號確認債權不存在之訴，經鈞院八十三年度訴字第一二三
      五號、台灣高等法院八十四年度上字六四三號、最高法院八十六年度台上字第
      二００一號判決相對人之本金債權為二百八十萬元，相對人乃據此於上開拍賣
      抵押物強制執行事件先行領取本金二百八十萬元。
（二）嗣後聲請人與相對人就違約金部分，分別提起確認違約金債權不存在之訴及請
      求損害賠償之訴，相對人就所提之損害賠償之訴，並依鈞院八十七年度裁全地
      字第一一二七號假扣押裁定，對聲請人之財產於二百萬元之範圍內為假扣押。
      因此聲請人前開提存之擔保金，僅先取回三百萬元。
（三）聲請人所提上開確認違約金債權不存在之訴，嗣經鈞院八十六年度訴字第一三
      一二號、台灣高等法院八十七年度上字第九二一號判決敗訴確定。相對人所提
      起之上開損害賠償訴訟，則經鈞院八十六年度訴字第一六五九號、台灣高等法
      院八十八年度上字第四○○號、最高法院九十一年度台上字第六九五號判決聲
      請人應給付相對人之違約金為一百零二萬一千四百九十元及自八十七年七月四
      日起至清償日止，按年息百分之五計算之利息確定。
（四）惟鈞院八十三年度民執公字第六一三二號改分之八十六年度執字第六一三二號
      強制執行事件中，鈞院執行處業依前開確認違約金債權不存在之訴聲請人敗訴
      之結果，通知相對人於九十年十月十八日將該案原所保留之二百二十萬元保留
      款全部具領，全案於九十年十月十八日執行完畢。因聲請人對相對人所負之違
      約金債務僅為一百零二萬一千四百九十元及自八十七年七月四日起至九十年十
      月十八日止，按年息百分之五計算之利息，核算利息部分約為十六萬餘元，故
      債務本息總計約一百十八萬餘元，而相對人已領取二百二十萬元之違約金，顯
      足以清償聲請人積欠相對人之違約金債務，故相對人已無損害。聲請人遂具狀
      向鈞院聲請撤銷八十七年度裁全字第一一二七假扣押裁定，經鈞院九十一年度
      全聲字第二○五號裁定撤銷上開假扣押確定在案。
（五）聲請人於鈞院提存所提存之上開擔保金，其目的僅在於停止鈞院八十三年度民
      執公字第六一三二號強制執行程序，茲該執行程序已於九十年十月十八日全案
      執行完畢，且債權人已完全受償，故聲請人應供擔保之原因已然消滅，為此爰
      依民事訴訟法第一百零四條第一項第一款之規定，狀請鈞院裁定准予發還擔保
      金等語。
三、聲請人上開主張，業據提出本院八十四年度聲字第五七號民事裁定、八十三年度
    民執公字第六一三二號民事執行處執行通知書、八十四年度存字第二一二號提存
    書、國庫存款收款書、八十三年度訴字第一二三五號民事判決、八十三年度民執
    公字第六一三二號民事執行處進行單、八十七年度取字第一二０九號取回提存物
    請求書、八十六年度訴字第一三一二號民事判決、八十六年度訴字第一六五九號
    民事判決、九十一年度台上字第六九五號民事裁定、民事判決確定證明書、民事
    執行處八十三年度民執公第六一三二號執行通知、九十年度全聲字第二０五號民
    事裁定、民事裁定確定證明書等影本各一份為證，並經本院依職權調閱本院八十
    三年度執全字第六一三二號執行卷、八十四年度聲字第五七號停止強制執行聲請
    卷、八十四年度存字第二一二號擔保提存卷、八十六年度執字第六一三二號執行
    卷、八十七年度執全字第八０四號保全程序暨執行卷、九十二年度全聲字第二０
    五號撤銷假扣押卷查明無誤。相對人之本金債權及違約金既已全部受償，應認為
    受擔保利益人無損害發生，是聲請人之聲請核與民事訴訟法第一百零四條第一項
    第一款規定相符，應予准許。
四、爰依同法第九十五條、第七十八條裁定如主文。
中      華      民      國    九十二    年      四      月    二十一    日
                                  臺灣板橋地方法院民事第三庭
~B法      官  許月珍
右為正本係照原本作成
如對本裁定抗告須於裁定送達後十日內向本院提出抗告狀，並應繳納抗告裁判費新台
幣四十五元。
中      華      民      國    九十二    年      四      月    二十五    日
~B法院書記官  劉昌明


司法院資訊處製作；財團法人民間司法改革基金會備份。
